臺灣新北地方法院刑事判決
109年度簡上字第790號
上  訴  人
即  被  告  張啟偉
上列上訴人即被告因違反毒品危害防制條例案件，不服本院中華
民國109年7月6日109年度簡字第3736號第一審刑事簡易判決（原
聲請簡易判決處刑案號：109年度毒偵字第1955號），提起上訴
，本院管轄之第二審合議庭認為應適用通常程序審判，並自為第
一審判決如下：
    主  文
原判決撤銷。
本件公訴不受理。
    理  由
一、聲請簡易判決處刑意旨略以：被告甲○○基於施用第二級毒品
    之犯意，於民國108年12月20日1 時9 分為警採尿前回溯96
    小時內之某時許，在我國境內不詳地點，以不詳方式，施用
    第二級毒品甲基安非他命1 次。嗣於108 年12月20日1 時許
    ，因另涉竊盜案件，經警通知前往新北市政府警察局林口分
    局泰山分駐所，警方徵得其同意採集其尿液送驗後，結果呈
    安非他命、甲基安非他命陽性反應，因認被告涉犯毒品危害
    防制條例第10條第2項施用第二級毒品罪嫌。
二、按本案被告於行為後，毒品危害防制條例第20條、第23條業
    於109年1月15日修正公布，並於6個月後之109年7月15日施
    行，依該條例第35條之1第2款規定：「本條例中華民國108
    年12月17日修正之條文施行前犯第10條之罪之案件，於修正
    施行後，依下列規定處理：二、審判中之案件，由法院或少
    年法院（地方法院少年法庭）依修正後規定處理；依修正後
    規定應為不起訴處分或不付審理之裁定者，法院或少年法院
    （地方法院少年法庭）應為免刑之判決或不付審理之裁定。
    」則本案被告所涉施用第二級毒品之犯行，係在該條例於10
    9年7月15日施行前所為，揆諸前揭說明，本件自應適用修正
    後之相關規定，先予敘明。
三、又按起訴之程序違背規定者，應諭知不受理之判決，並得不
    經言詞辯論為之，刑事訴訟法第303條第1款、第307條分別
    定有明文。上述規定，依同法第364條規定，於第二審審判
    程序亦有準用。又刑事訴訟法第303條第1款規定所稱「案件
    有起訴之程序違背規定之情形者」，係指檢察官提起公訴之
    訴訟行為於程序上有違法律之規定而言，而提起公訴之訴訟
    行為是否於程序上有違法律規定，原則上固以起訴時所存在
    之事項及法律規定為判斷，惟檢察官起訴後始發生之變更事
    由，如致法院不能為實體審理及判決者，亦屬「起訴之程序
    違背規定」。又犯毒品危害防制條例第10條之罪，由檢察官
    聲請法院裁定觀察、勒戒確定，在該觀察、勒戒處分執行之
    前，縱有再犯同條之罪之情形，因行為人未曾受觀察、勒戒
    或強制戒治執行完畢之處分，即與法定訴追之要件不符，自
    仍應由檢察官就後案聲請法院裁定觀察、勒戒，再由檢察官
    依保安處分執行法第4條之1規定執行其一，若檢察官逕對後
    案起訴或聲請簡易判決處刑，顯屬不合，其起訴之程序違背
    規定，法院應諭知不受理之判決，始為適法（最高法院100
    年度台非字第184號判決意旨參照）。是行為人倘多次施用
    毒品犯行，法院僅需裁定1個保安處分，縱經法院多次裁定
    送觀察、勒戒，亦僅執行其一，是行為人於經裁定送觀察、
    勒戒執行完畢前，不論其施用毒品級別、次數，均為該次保
    安處分程序之效力所及，而不另論罪。
四、經查，被告甲○○有如前揭聲請簡易判決處刑意旨所載施用第
    二級毒品之事實，業據其於本院準備程序時坦承不諱（見本
    院簡上卷第71頁），並有尿液採驗同意書、新北市政府警察
    局受採集尿液檢體人姓名及檢體編號對照表、台灣檢驗科技
    股份有限公司109 年1 月8 日出具之濫用藥物檢驗報告（檢
    體編號：T0000000號）各1份在卷可查（見偵卷第13-17頁）
    ，足認被告上開任意性自白與事實相符，其犯行堪以認定。
    而被告於本案行為前未曾經法院裁定令入勒戒處所觀察、勒
    戒乙節，有其臺灣高等法院被告前案紀錄表在卷可查，故本
    院依修正後之毒品危害防制條例第20條第1項、第35條之1第
    2款前段之規定，於109年10月12日號依職權裁定被告應送勒
    戒處所觀察、勒戒（見本院簡上卷第83-87頁），並於確定
    後檢卷送臺灣新北地方檢察署檢察官執行。然因被告於本案
    前之108年11月5日14時許，在新北市三重區某處施用第二級
    毒品甲基安非他命之犯行，另由臺灣新北地方檢察署檢察官
    聲請簡易判決處刑（109年度毒偵字第906號），經本院以10
    9年度簡字第1948號判處罪刑，被告不服提起上訴，嗣經本
    院先於109年9月22日以109年度簡上字第752號（下稱另案）
    依職權裁定令被告入勒戒處所觀察、勒戒，被告遂於110年8
    月19日經送法務部○○○○○○○○附設勒戒處所執行觀察、勒戒後
    ，認無繼續施用毒品傾向，已於110年9月29日執行完畢釋放
    出所等情，有本院109年度簡上字第752號刑事裁定、臺灣新
    北地方檢察署110年10月20日丙○○錫謹茂110院觀執51字第16
    864號函、臺灣新北地方檢察署檢察官觀察勒戒處分執行指
    揮書、釋放通知書及臺灣高等法院在監在押全國紀錄表各1
    份在卷可查（見本院簡上卷第79-82頁、135頁、141-143頁
    ）。故本案裁定移送臺灣新北地方檢察署執行後，經該署於
    110年10月20日函覆本院略以：因被告已先執行另案本院109
    年度簡上字第752號之觀察、勒戒裁定完畢，本件無再執行
    之必要，此有該署110年10月20日丙○○錫謹茂110院觀執51字
    第16864號函1份在卷可憑（見本院簡上卷第135頁），而未
    予執行本案觀察、勒戒裁定。
五、從而，依前揭說明，本案被告於108年12月20日1 時9 分為
    警採尿前回溯96小時內之某時許施用第二級毒品之時間，既
    係於另案觀察、勒戒執行完畢（110年9月29日）之前，即應
    受該次觀察、勒戒效力所及。本案檢察官聲請簡易判決處刑
    ，即因上開起訴後始發生之變更事由，致法院不能為實體判
    決，屬「起訴之程序違背規定」。原審因法律修正未及審酌
    上情，仍為有罪之實體判決，於法即有違誤，故被告上訴請
    求從輕量刑雖無理由，惟原判決既有上開可議之處，即應由
    本院將原判決撤銷，改依通常程序為第一審判決，並不經言
    詞辯論，逕為公訴不受理之諭知。
據上論斷，應依刑事訴訟法第455 條之1 第1 項、第3 項、第36
9 條第1 項前段、第452條、第364 條、第303 條第1款、第307 
條，判決如主文。
本案經檢察官乙○○聲請簡易判決處刑，檢察官游淑惟到庭執行職
務。
中　　華　　民　　國　　111 　年　　1 　　月　　10　　日
                  刑事第八庭  審判長法  官  楊仲農
　　　　　　　　　　　　　　　      法  官  林翠珊
　　　　　　　　　　　　　　　      法  官  陳盈如
上列正本證明與原本無異。
如不服本判決，應於判決送達後20日內敘明上訴理由，向本院提
出上訴狀 (應附繕本) ，上訴於臺灣高等法院。其未敘述上訴理
由者，應於上訴期間屆滿後20日內向本院補提理由書「切勿逕送
上級法院」。
                                    書記官  陳冠豪
中　　華　　民　　國　　111 　年　　1 　　月　　11　　日